【裁判字號】    90,交易,67
【裁判日期】    900706
【裁判案由】    業務過失傷害
【裁判全文】
臺灣新竹地方法院刑事判決                            九十年度交易字第六七號
    公  訴  人  臺灣新竹地方法院檢察署檢察官
    被      告  乙○○
右列被告因業務過失傷害案件，經檢察官提起公訴（九十年度偵字第一○二號），本
院判決如左：
    主  文
乙○○從事業務之人，因業務上之過失傷害人，處有期徒刑肆月，如易科罰金，以參
佰元折算壹日。
    事  實
一、乙○○原係位於新竹市○○路○段二百九十號處之「阿彬汽車材料行」之送貨員
    ，為從事騎乘機車送貨業務之人，其於民國八十九年七月八日上午九時十分許，
    騎乘車號ＦＧ九─二五五號機車，欲送貨至新竹市○○○路，途中沿新竹市○○
    路往牛埔東路方向直行，至新竹市○○路七十號前時，應注意該路段機車行車時
    速不得超過四十公里之限制，及應注意車前狀況，並隨時採取必要之安全措施，
    而依當時之天氣狀況係晴天、日間有自然光線、路面乾燥無缺陷、無障礙物、視
    距良好，並無不能注意之情形，竟疏未注意車前狀況，且猶以時速約六十五公里
    之高速行駛，以致從後方追撞欲穿越東華路之路人甲○○○，致甲○○○因而受
    有頭部外傷併腦挫傷及左側Ｒ骨骨折之傷害。
二、案經甲○○○訴由新竹市警察局第三分局報請臺灣新竹地方法院檢察署檢察官偵
    查起訴。
    理  由
一、訊據被告乙○○對於右揭時地騎乘機車因超速肇事，致告訴人甲○○○受傷等事
    實均供承不諱，惟辯稱：當時有一輛自小客車停在伊同方向車道的右邊，告訴人
    從自小客車右邊出來，走到伊前面，伊因來不及煞車，才撞到她云云。經查被告
    於上揭速限為時速四十公里之路段以約六十五公里之時速騎乘機車，於見告訴人
    欲橫越東華路時因來不及煞車因而肇事並致告訴人受有如事實欄所述傷害等情，
    業據告訴人於警、偵訊時及本院審理時指訴綦詳，並為被告所不否認，且有道路
    交通事故調查報告表一份及現場照片四幀在卷足稽，而告訴人確因此受有頭部外
    傷併腦挫傷及左側Ｒ骨骨折之傷害，並有南門綜合醫院診斷證明書一份附卷足憑
    ，足見被告騎乘上揭機車時因超速行使，又未注意車前狀況，致撞及告訴人而肇
    事，應堪認定。按汽車（包括機器腳踏車）行駛時，駕駛人應注意車前狀況，並
    隨時採取必要之安全措施；又行車速度，如無標誌者，在市區道路時速不得超過
    四十公里，為道路交通安全規則第九十四條第三項、第九十三條第一項第一款定
    有明文，被告本應注意並能注意前開規定，且依當時天候情況係晴天、日間有自
    然光線、路面乾燥無缺陷、無障礙物、視距良好，並無不能注意之情形，該處又
    屬限速四十公里之路段，有道路交通事故調查報告表在卷足參，其竟疏未注意冒
    然超速行駛，又未注意車前狀況，致撞及告訴人而導致肇事，被告顯有過失至為
    灼然。而告訴人確係因本件車禍受有前揭傷害，是被告之過失行為與告訴人所受
    傷害間有相當因果關係存在。而告訴人於案發時雖係欲穿越馬路至對面，然穿越
    地點並未繪製雙黃線，亦未有行人穿越道，且非禁止穿越之路段，是以尚難認告
    訴人有何擅自穿越道路之情形。且縱認告訴人亦與有過失，仍無解於被告所已成
    立之過失責任，自不待言。綜上，本件事證已臻明確，被告犯行洵堪認定。
二、按被告乙○○係以騎乘機車從事送貨業務之人，核其所為，係犯刑法第二百八十
    四條第二項前段之業務過失致傷害罪。爰審酌被告犯罪之動機、品行、過失之程
    度、告訴人受傷害之情形，及犯罪後並未與告訴人達成和解等一切情狀，量處如
    主文所示之刑，並諭知易科罰金之折算標準，以資懲儆。又被告行為後，刑法第
    四十一條雖於九十年一月四日修正為「犯最重本刑為五年以下有期徒刑以下之刑
    之罪，而受六月以下有期徒刑或拘役之宣告，因身體、教育、職業、家庭之關係
    或其他正當事由，執行顯有困難者，得以一元以上三元以下折算一日，易科罰金
    。但確因不執行所宣告之刑，難收矯正之效或難以維持法秩序者，不在此限。」
    、「併合處罰之數罪，均有前項情形，其應執行之刑逾六月者，亦同。」，並於
    同年月十日公布施行，於同年月十二日生效，然被告所犯之刑法第二百八十四條
    第二項前段，其法定刑為一年以下有期徒刑、拘役或一千元以下罰金，是上開刑
    法第四十一條第一項之修正並不生影響，不生新舊法有利被告與否之比較，惟因
    法律既已修正如上，本院自應適用裁判時之刑法第四十一條第一項前段之規定，
    應予補充，然此補充部分，尚無足影響本院上開認定，併此敘明。
據上論斷，應依刑事訴訟法第二百九十九條第一項前段，刑法第二百八十四條第二項
前段、第四十一條第一項前段，罰金罰鍰提高標準條例第一條前段、第二條，判決如
主文。
本案經檢察官吳金棟到庭執行職務。
中      華      民      國      九十    年      七      月      六      日
                                臺灣新竹地方法院交通法庭
                                    法    官
右正本證明與原本無異。
如不服本判決，應於判決送達後十日內向本院提出上訴狀（應附繕本），上訴於臺灣
高等法院。
                                    書 記 官
中      華      民      國
附錄：
刑法第二百八十四條：
因過失傷害人者，處六月以下有期徒刑、拘役或五百元以下罰金。致重傷者，處一年
以下有期徒刑、拘役或五百元下罰金。
從事業務之人，因業務之過失傷害人者，處一年以下有期徒刑、拘役或一千元以下罰
金。致重傷者，處三年以下有期徒刑、拘役或二千元以下罰金。


司法院資訊處製作；財團法人民間司法改革基金會備份。
